臺灣高雄地方法院民事判決　　　　　　　　　　　　九十三年度訴字第二０七八號
　　原　　　告　甲○○
　　被　　　告　乙○○
當事人間請求損害賠償事件，原告於刑事訴訟程序（九十二年易字第一七三號）提起
附帶民事訴訟（九十二年附民字第三二０號），經刑事庭移送，本院於民國九十三年
十一月十二日言詞辯論終結，判決如下：
    主    文
被告應給付原告新台幣壹萬伍仟元。
原告其餘之訴駁回。
訴訟費用由被告連帶負擔千分之二十一，餘由原告負擔。
本判決第一項得假執行，但被告如以新台幣壹萬伍仟元供擔保後，得免假執行。
原告其餘假執行之聲請駁回。
    事實及理由
一、原告主張：伊與被告前係夫妻關係，惟二人因感情不睦而分居。民國九十一年二
    月二十一日上午八時許，伊駕車載兩造之子呂昱辰上學途中，行經高雄市左營區
    ○○○路與重愛路交岔路口暫停等紅燈時，恰見被告騎機車後載訴外人李秋琴，
    伊為蒐集被告妨害婚姻之證據，乃下車對被告及李秋琴拍照，被告見狀心生不滿
    ，竟趨前以腳踹踢伊，致伊受有左大腿挫傷之傷害；被告復為阻止伊繼續拍照，
    再猛力拉扯而強行奪下伊手中之相機，並將相機之底片抽出，以此強暴方式妨害
    伊自由行使相機所有權之權利。被告不法侵害伊之身體、自由法益且情節重大，
    致伊精神上受有極大之痛苦，爰依民法第一百八十四條第一項、第一百九十五條
    第一項侵權行為之法律關係，請求被告給付傷害部分新台幣（下同）四十五萬元
    、妨害自由部分二十五萬元，共計七十萬元之精神慰撫金等語。並聲明求為判決
    ：(一)被告應給付原告七十萬元，及自附帶民事起訴狀繕本送達翌日起至清償日止
    ，按週年利率百分之五計算之利息；(二)訴訟費用由被告負擔；(三)願供擔保請准宣
    告假執行。
二、被告則以：本件係原告先毆打李秋琴，伊才出手與原告發生拉扯，但沒有毆打原
    告，又伊雖搶下原告之相機並抽出底片，然係要保護伊之肖像權，且原告請求七
    十萬元之慰撫金，亦屬過高等語，資為抗辯。並聲明：(一)駁回原告之訴；(二)訴訟
    費用由原告負擔；(三)如受不利判決，願供擔保免為假執行。
三、原告主張上開時、地遭被告毆打致受有左大腿挫傷之傷害，並遭被告搶走其相機
    及抽出底片，妨害其自由行使相機所有權等事實，業據提出高雄榮民總醫院驗傷
    診斷書一紙為證。被告固不否認確有搶走原告之相機、抽出底片及與原告發生拉
    扯等情，然以前揭情詞置辯，是本件應審酌者即為被告是否有上開傷害及妨害自
    由之侵權行為？經查：
  (一)原告主張被告以腳踹踢原告成傷，業據原告以告訴人地位於另刑事案件之偵查、
    審理時指訴綦詳，核與其提出之上開傷單所載傷勢相符，復經證人即在場目擊之
    兩造之子呂昱辰於刑案訊問中證稱：當日媽媽（即原告）下車，我也有下車，媽
    媽下車拍照，爸爸搶媽媽相機，爸爸用拳頭打媽媽身體等語（本院刑案卷四十頁
    以下），與原告主張大致相符，足見被告確有傷害原告之行為，又證人當時僅為
    國小一年級之學童，且為兩造之子，其證述案發當時親身經歷之情節，並無故為
    偏頗之嫌，尚難苛責證人對毆打部位等細節不能為鉅細靡遺之描述，而捨其全部
    證詞不採，參以被告復自承：當日兩造確因原告跟蹤拍照，發生肢體拉扯之衝突
    等情在卷（見九十三年十月八日陳報狀第二頁），與原告主張及證人證述之情節
    ，並無重大出入，足見被告確有上開傷害原告之行為，已堪認定，其空言辯稱沒
    有毆打原告云云，難以採信。
  (二)又被告辯稱其搶走相機及抽出底片，乃防衛其肖像權之正當行為，不構成不法侵
    害云云，惟被告係於原告已拍完照後，出手毆打訴外人李秋琴之際，方使用強暴
    手段搶取原告之相機並抽出底片等情，已據被告於上開刑案中供承在卷，是原告
    縱有侵害被告肖像權之事實，然其侵害已屬過去，並非現在不法之侵害，足見被
    告於侵害過去後，再施強制力搶取原告相機及抽出底片之行為，顯係故意侵害原
    告自由行使相機之權利，自無從評價為正當防衛之行為。況被告上開傷害及妨害
    自由之犯行，業經本院九十二年度易字第一七三號刑事判決各判處拘役三十日，
    合併定應執行刑為拘役五十日，並經台灣高等法院高雄分院以九十三年度上易字
    第二二二號駁回上訴而確定在案，有上開判決二份附卷可稽，並經本院依職權調
    取刑案卷宗核閱無訛，益證被告所辯不足採信，其前揭傷害及妨害自由之侵權行
    為，均堪認定。
四、按因故意或過失，不法侵害他人之權利者，負損害賠償責任；不法侵害他人之身
    體、自由者，被害人雖非財產上之損害，亦得請求賠償相當之金額，民法第一百
    八十四條第一項前段、第一百九十五條第一項分別定有明文。查本件被告確有傷
    害原告身體及侵害其自由法益之不法侵權行為，既如前述，則被告對於原告身心
    所受損害，依法自應負損害賠償責任，而原告主張因被告上開侵權行為，除肉體
    受有傷害，及自由行使相機所有權之人格法益亦嚴重受損外，精神受有莫大痛苦
    ，尚不悖於一般經驗法則，堪信為真實，自得依法請求被告賠償其精神上所受之
    損害。
五、次按慰撫金額之酌定，除被害人所受傷害程度外，尚應審酌兩造之身份地位、學
    識經歷、財產狀況、痛苦程度等節而定之。經查，原告為大學畢業，現任職於圖
    書出版公司，每月收入約四萬元，名下無不動產；被告係大學畢業，現任職保險
    公司擔任行政科員，每月收入約三萬八千元，名下有房屋一棟等情，分據兩造陳
    稱明確，並有學位證書、綜合所得稅課稅資料、本院稅務電子閘門財產所得調件
    明細表等在卷可憑，堪認兩造之身分、地位及經濟條件，以被告略優於原告。再
    參酌原告與被告之婚姻，早已不睦而分居，此次係原告跟蹤拍照而招致糾紛，原
    告所受左大腿挫傷之傷勢，尚屬輕微，惟被告事後均無賠償原告或洽談民事和解
    之誠意等情節，認原告請求賠償傷害部分四十五萬元、妨害自由部分二十五萬元
    之慰撫金，尚嫌過高，應以傷害部分一萬元、妨害自由部分五千元為適當。是以
    ，原告請求被告賠償之數額，於一萬五千元之範圍內，核屬有據，應予准許。
六、綜上所述，被告不法侵害原告之身體及自由法益，致原告受有精神上痛苦，堪予
    認定。從而，原告依民法第一百八十四條第一項、第一百九十五條第一項規定，
    請求被告給付一萬五千元，為有理由，應予准許；逾此範圍之請求，即非有據，
    應予駁回。
七、末按本判決第一項被告應給付原告之金額未逾五十萬元，爰依民事訴訟法第三百
    八十九條第一項第五款之規定，依職權宣告假執行。至原告敗訴部分既經駁回，
    則其假執行之聲請即失所依據，應併予駁回。又被告聲明願供擔保請准免假執行
    ，經核原告勝訴部分與法律規定相符，爰酌定相當之擔保金額宣告之。
八、據上論結，本件原告之訴為一部有理由，一部無理由，依民事訴訟法第七十九條
    、第三百八十九條第一項第五款、第三百九十二條第二項，判決如主文。
中　　　華　　　民　　　國　　九十三　　年　　 十一 　　月　　 十九 　　日
                              臺灣高雄地方法院民事第一庭
                                            審判長法    官　甯　馨
                                                  法    官　劉傑民
                                                  法    官　林韋岑
正本係照原本作成。
如對本判決上訴，須於判決送達後廿日內向本院提出上訴狀。
中　　　華　　　民　　　國　　九十三　　年　　 十一 　　月　　 十九 　　日
　　　　                                         法院書記官 黃俊凱
